臺灣基隆地方法院宣示判決筆錄　九十一年度瑞保險簡字第一號
　　原　　　告　泰安產物保險股份有限公司
　　法定代理人　戊○○
　　訴訟代理人　甲○○
　　　　　　　　丙○○
　　被　　　告　乙○○
　　訴訟代理人　丁○○
右當事人間九十一年度瑞保險簡字第一號給付保險金事件於中華民國九十一年十二月
十七日下午四時零分在本院民事第七法庭公開宣示判決出席職員如左：
　　　　　　　　法　　　官　蔡佳玲
　　　　　　　　法院書記官　劉珍珍
　　　　　　　　通　　　譯　劉春生
朗讀案由兩造均未到
法官朗讀主文宣示判決，並諭知將判決主文、所裁判之訴訟標的及其理由要領，記載
於後：
    主      文
被告應給付原告新臺幣拾萬零陸佰肆拾貳元，及自民國九十一年三月十五日起至
清償日止，按年息百分之五計算之利息。
訴訟費用由被告負擔。
    事實及理由要領
一、原告起訴主張：原告公司承保被告所有之車牌號碼ＧＢＢ－八○三號重型機車（
    下稱被保險機車）之強制責任保險，民國八十九年六月十八日凌晨二時五十分許
    ，被告無駕駛執照並酒醉駕駛被保險機車搭載乘客陳進發，行經臺北縣八里鄉烏
    山頭四○號附近，因受酒精影響並違規自外側車道左轉未讓直行車先行，而與第
    三人王建龍所駕駛之車牌號碼ＤＺ－四三八○號自用小客車相撞，被告與乘客陳
    進發均因而受傷，原告據以賠付被告醫療保險金新臺幣（下同）二十九萬四千七
    百二十二元，另賠付乘客陳進發醫療保險金三萬五千九百二十元，總計三十三萬
    零六百四十二元。按強制汽車責任保險法第九條第一項規定：「本法所稱加害人
    係指汽車交通事故之行為人。」、同法第二十七條規定：「被保險汽車發生汽車
    交通事故，加害人有下列情事之一者，保險人仍應依本法規定給付保險金，但得
    在給付金額範圍內，向加害人求償：一、酒醉或吸食毒品、迷幻藥而駕車者。
    二、從事犯罪行為或逃避合法拘捕者。三、自殺或故意行為所致者。四、違反道
    路交通管理處罰條例第二十一條之規定而駕車者。五、未經被保險人允許而駕車
    者。」，被告係本件交通事故之加害人，且無駕駛執照駕車，違反道路交通管理
    處罰條例第二十一條第一項第一款之規定，又有酒醉駕車情事，依法原告得向被
    告求償所給付之保險金，為此提起本訴等語。
二、被告抗辯：其駕車前並未喝酒，且被告因本件交通事故受傷，係受害人非加害人
    ，依法原告公司即應理賠，不得再向身為受害人之被告求償。
三、經查：
  (1)原告主張其承保被告所有之車牌號碼ＧＢＢ－八○三號重型機車之強制責任保險
    ，八十九年六月十八日凌晨二時五十分許，被告無駕駛執照駕駛被保險機車搭載
    乘客陳進發，行經臺北縣八里鄉烏山頭四○號附近，因違規自外側車道左轉未讓
    直行車先行，而與第三人王建龍所駕駛之車牌號碼ＤＺ－四三八○號自用小客車
    相撞，被告與乘客陳進發均因而受傷，原告據以賠付被告醫療保險金二十九萬四
    千七百二十二元，另賠付乘客陳進發醫療保險金三萬五千九百二十元，總計三十
    三萬零六百四十二元之事實，業據原告提出保單查詢資料一份、理賠領款收據二
    張、道路交通事故證明書一份為證，並經本院調閱臺灣士林地方法院九十年度交
    易字第一七六號過失傷害案件卷證資料，證實本件交通事故肇因於第三人王建龍
    超速駕駛且行經交岔路口未減速慢行，以及本件被告乙○○無駕駛執照駕駛被保
    險機車且違規自外側車道左轉未讓第三人王建龍之直行車先行，有該案卷證資料
    可參，另被告亦自認其確實無駕駛執照而駕駛被保險機車，就本件交通事故之發
    生亦有過失等語，故堪信原告此項主張為真實。
  (2)原告另主張被告於本件交通事故發生時係酒醉駕車一節，為被告所否認，被告抗
    辯其駕車前並未飲酒等語。經本院調閱前開臺灣士林地方法院九十年度交易字第
    一七六號過失傷害案件卷證資料，發現被告於八十九年六月十八日凌晨二時五十
    分許事故發生後經送醫救治，由馬偕醫院於同日清晨五時抽血檢驗結果，其血液
    中所含酒精成分為二二三．一四ug／dl（即○．二二三一四mg／dl），換算成口
    中吐氣所含酒精成分為○．0000000mg／l ，並未違反道路交通安全規則
    第一百十四條第二款飲酒後其吐氣所含酒精成分超過○．二五mg／l 以上者不得
    駕車之規定，是原告主張被告係酒醉駕車一節，不足採信。
  (3)原告主張被告就本件交通事故之發生有過失，亦為強制汽車責任保險法第九條第
    一項所定義之加害人一節，為被告所否認，被告抗辯其係強制汽車責任保險法第
    九條第二項所定義之受害人，非加害人等語。按「本法所稱加害人係指汽車交通
    事故之行為人。本法所稱受害人係指因汽車交通事故遭致體傷、殘廢或死亡之人
    。」強制汽車責任保險法第九條定有明文，被告因本件交通事故遭致體傷，固為
    強制汽車責任保險法第九條第二項所定義之受害人，然本件交通事故之肇事原因
    係同時歸責於第三人王建龍與本件被告一節，已詳如前述，故本件交通事故之行
    為人應係第三人王建龍與本件被告二人，非單指第三人王建龍一人，被告亦同時
    符合強制汽車責任保險法第九條第一項所定義之加害人要件，被告抗辯其非本件
    交通事故之加害人一節，不足採信。
四、按「被保險汽車發生汽車交通事故，加害人有下列情事之一者，保險人仍應依本
    法規定給付保險金，但得在給付金額範圍內，向加害人求償：一、酒醉或吸食毒
    品、迷幻藥而駕車者。二、從事犯罪行為或逃避合法拘捕者。三、自殺或故意行
    為所致者。四、違反道路交通管理處罰條例第二十一條之規定而駕車者。五、未
    經被保險人允許而駕車者。」強制汽車責任保險法第二十七條定有明文；次按「
    汽車駕駛人，有左列情形之一者，處新臺幣六千元以上一萬二千元以下罰鍰，並
    當場禁止其駕駛及扣留其車輛牌照：一、未領有駕駛執照駕車者。二、持機器腳
    踏車駕駛執照，駕駛聯結車、大客車、大貨車或小型車者。三、持小型車駕駛執
    照，駕駛聯結車、大客車或大貨車者。四、持大貨車駕駛執照，駕駛大客車、聯
    結車或持大客車駕駛執照，駕駛聯結車者。五、使用偽造、變造或矇領之駕駛執
    照駕駛小型車或機器腳踏車者。六、使用註銷之駕駛執照駕駛小型車或機器腳踏
    車者。七、駕駛執照吊扣期間駕車者。八、持學習駕駛證，而無領有駕駛執照之
    駕駛人在旁指導，在駕駛學習場外學習駕車者。九、持學習駕駛證，在駕駛學習
    場外未經許可之學習駕駛道路或規定時間駕車者。一○、未領有駕駛執照，以教
    導他人學習駕車為業者。一一、未依駕駛執照之持照條件規定駕車者。」道路交
    通管理處罰條例第二十一條第一項定有明文。本件被告未領有重型機車駕駛執照
    而駕駛被保險機車，違反道路交通管理處罰條例第二十一條第一項第一款之規定
    ，且被告又係本件交通事故之加害人之一，則原告依據強制汽車責任保險法第二
    十七條第四款之規定，在原給付保險金範圍內向加害人即本件被告求償，於法有
    據。
五、從而，原告本於強制汽車責任保險之法律關係向被告求償，請求被告給付原給付
    保險金三十三萬零六百四十二元，及自支付命令送達翌日即九十一年三月十五日
    起至清償日止，按年息百分之五計算之法定遲延利息，為有理由，應予准許。
中　　　華　　　民　　　國　　　九十一　　年　  　十二　  月　　十七　　日
~B臺灣基隆地方法院瑞芳簡易庭
~B    法院書記官  劉  珍  珍
~B　　法　　　官　蔡  佳  玲
右正本證明與原本無異。
本筆錄正本之送達，與判決正本之送達，有同一效力。
對於本件判決如有不服，應於收受送達後二十日內向本院提出上訴書狀，上訴於本院
合議庭，並按他造當事人之人數附具繕本。
中　　　華　　　民　　　國　　　九十一　　年　  　十二　  月　　十八　　日
~B    法院書記官  劉  珍  珍
